最高法院民事裁定　　　　　　　　　　　　　　　　九十一年度台抗字第六九五號
　　抗　告　人　甲○○
　　訴訟代理人　鄭淑屏律師
右抗告人因乙○○與全家便利商店股份有限公司間請求遷讓房屋事件，聲請參加訴訟
，對於中華民國九十一年八月二十日台灣高等法院裁定（九十一年度上字第二七三號
），提起抗告，本院裁定如左：
    主  文
原裁定廢棄。
    理  由
按就他人間之訴訟標的全部或一部，為自己有所請求，或主張因其訴訟之結果，自己
之權利將被侵害者，得於本訴訟繫屬中，以其當事人兩造為共同被告，向該第一審法
院起訴，前項情形，如本訴訟繫屬於第二審法院者，亦得於其辯論終結前，向該第二
審法院起訴，為民事訴訟法第五十四條所明定，此項訴訟即學說上所稱之主參加之訴
，必係第三人以原訴訟兩造之主張俱為不當，而自行另有請求或主張，始足當之。倘
以一造之主張為適當，則為同法第五十八條所規定之訴訟參加，非主參加之訴。且二
者性質、要件有別，無從併存，不能混為一談。查抗告人於民國九十年十二月十日具
「參加訴訟狀」，主張其與被告全家便利商店股份有限公司（下稱全家公司）訂定房
屋租賃契約，原告乙○○請求被告遷讓系爭房屋，顯無理由，尤其未對參加人為任何
告知訴訟，亦屬不合云云，請求准予參加訴訟並請求判決「駁回原告之訴及假執行之
聲請」。於九十一年二月七日具「上訴狀」，表示其於九十一年一月三十一日收受第
一審判決，依法提起上訴，聲明「原判決廢棄並駁回原告在第一審之訴及其假執行之
聲請。被告如受不利之判決願供擔保准免假執行。第一、二審訴訟費用由原告負擔。
」，且表明其係依民事訴訟法第五十八條第二項規定提起上訴（見一審卷第四○｜四
二頁、原審卷第九、一○頁），似係以原訴訟之被告全家公司之主張為適當，輔助全
家公司而為訴訟參加，提起第二審上訴，此為同法第五十八條所規定之訴訟參加，非
屬主參加之訴訟，難謂因抗告人嗣後表示其係依民事訴訟法第五十四條提起主參加之
訴訟而有不同。而抗告人於原審另表示全家公司主張不當，故意不告知訴訟等情（見
原審卷第三○｜三三頁），是否於彼時抗告人始認為乙○○、全家公司之主張俱為不
當，而自行另有請求或主張，將原來之訴訟參加改稱其係提起主參加之訴訟？亦待研
求。原審未予究明，即駁回抗告人之「上訴」及「主參加之訴」，於法尚有未合。抗
告意旨，指摘原裁定不當，求予廢棄，非無理由。末查，在第二審提起主參加訴訟者
，必須以本訴訟繫屬中兩造為共同被告，為該訴訟之成立要件之一，如不備此要件而
具備獨立之訴要件時，第二審法院應以裁定將該訴訟移送於第一審管轄法院（本院七
十三年台上字第八五六號判例參看），併此敘明。
據上論結，本件抗告為有理由。依民事訴訟法第四百九十二條第二項，裁定如主文。
中      華      民      國    九十一    年     十一     月    二十二    日
                              最高法院民事第六庭
                                  審判長法官  吳  正  一
                                        法官  劉  福  來
                                        法官  鄭  玉  山
                                        法官  黃  義  豐
                                        法官  沈  方  維
      右正本證明與原本無異
                                              書  記  官
中      華      民      國    九十一    年     十二     月     十二     日
